臺灣高等法院臺南分院刑事判決　　　100年度交上易字第181號
上　訴　人　臺灣臺南地方法院檢察署檢察官
被　　　告　李清教
上列上訴人因被告公共危險等案件，不服臺灣臺南地方法院99年
度交易字第 412號中華民國100年2月11日第一審判決（起訴案號
：臺灣臺南地方法院檢察署99年度偵字第 15888號），提起上訴
，被告並就犯罪事實為有罪陳述，經本院裁定進行簡式審判程序
，判決如本院判決如下：
    主  文
原判決關於李清教犯過失傷害罪及其定應執行刑部分均撤銷。
李清教因過失傷害人，處有期徒刑肆月，如易科罰金，以新臺幣
壹仟元折算壹日。
其他上訴（即犯酒醉而不能安全駕駛罪部分）駁回。
李清教上揭第二項撤銷改判所處之刑與第三項上訴駁回所處之有
期徒刑參月，應執行有期徒刑陸月，如易科罰金，以新臺幣壹仟
元折算壹日。
    事  實
一、李清教明知酒精成分對人之意識能力具有不良影響，及酒後
    駕車對一般往來之公眾及駕駛人自身皆具有高度危險性，既
    漠視自己安危，尤罔顧公眾安全，於民國（下同）99年8 月
    17日晚間10時許起至11時止，在臺南市新市區「二嫂練歌場
    」內，飲用高粱酒半瓶後，已達不能安全駕駛動力交通工具
    之程度，仍於飲酒後駕駛車牌號碼 6899-GL號自用小客車，
    自上開地點出發而行駛於市區道路，嗣於同日晚間11時47分
    許，沿臺南市○市區○○路由北往南方向行駛，行經臺南市
    ○市區○○路75號前時，本應注意汽車行駛時，駕駛人應注
    意車前狀況，並隨時採取必要之安全措施，而當時天候晴朗
    ，夜間有照明，視距良好，柏油路面乾燥無缺陷及障礙物，
    並無不能注意之情事，竟疏未注意及此，適有石豐瑋駕駛車
    牌號碼 8272-TL號自用小客車亦疏未注意汽車臨時停車時，
    應依車輛順行方向緊靠道路右側，竟逆向停駛占用部分來車
    車道且適有乘客徐漢倫、林金子開啟車門上車，李清教因有
    前開疏失，致其所駕駛之自小客車前車頭與石豐瑋所駕駛之
    自小客車前車頭發生碰撞，造成石豐瑋受有頭部外傷、巴撕
    裂傷3公分、舌頭撕裂傷3公分、左膝、左前臂挫傷、胸壁挫
    傷等傷害；徐漢倫受有腹壁挫傷、左足內踝閉鎖性骨折等傷
    害；林金子受有肝臟裂傷深及門脈血管區、雙側肋膜腔積水
    等傷害；李清教則受有頭部外傷、額頭、臉部擦傷、雙上肢
    挫傷與擦傷等傷害（過失傷害部分未據李清教告訴）。嗣臺
    南市政府警察局善化分局新市分駐所及臺南市政府警察局善
    化分局交通事故處理小組據報先後抵車禍現場，欲對肇事之
    李清教實施酒測，經李清教拒絕，而強制將李清教送奇美醫
    院醫護人員抽血檢驗，其血液中酒精濃度達213.9mg/dl（換
    算成呼氣酒精濃度達每公升1.06毫克）。
二、案經石豐瑋、徐漢倫、林金子告訴臺南市政府警察局善化分
    局報告臺灣臺南地方法院檢察署檢察官偵查起訴。
    理  由
壹、程序方面
一、按除被告所犯為死刑、無期徒刑、最輕本刑為三年以上有期
    徒刑之罪或高等法院管轄第一審案件者外，於前條第一項程
    序進行中，被告先就被訴事實為有罪之陳述時，審判長得告
    知被告簡式審判程序之旨，並聽取當事人、代理人、辯護人
    及輔佐人之意見後，裁定進行簡式審判程序，刑事訴訟法第
    273條之1第1項定有明文。又依刑事訴訟法第273條之2 規定
    ，簡式審判程序之證據調查，不受第159條第1項、第161 條
    之2、第161條之3、第163條之1及第164條至第170 條規定之
    限制。
二、查本件被告所犯為死刑、無期徒刑、最輕本刑三年以上有期
    徒刑以外之罪，亦非屬高等法院管轄之第一審案件，而被告
    於本院準備程序中，已就犯罪事實為有罪陳述（本院卷第39
    頁），又核被告所犯非屬前揭法條所規定之案件，經本院依
    法裁定進行簡式審判程序（本院卷第64頁），是本案之證據
    調查，依同法第273條之2規定，不受同法第159條第1項、第
    161條之2、第161條之3、第163條之1，及第164條至第170條
    所規定證據能力認定及調查方式之限制，合先敘明。
貳、認定犯罪事實所憑之證據及理由
一、訊據被告李清教對於上開肇事及致人傷害及酒醉不能安全駕
    駛之事實坦白承認，核與告訴人即被害人即告訴人石豐瑋、
    徐漢倫、林金子於警詢、偵訊中所指述之情節相符，復有道
    路交通事故當事人酒精測定紀錄表、刑法第185條之3案件測
    試觀察紀錄表、抽血檢測血液中酒精濃度含量換算成百分比
    及吐氣中酒精含量換算表各1紙、奇美醫院診斷證明書3紙、
    臺南縣警察局善化分局道路交通事故現場圖、道路交通事故
    調查報告表(一)、(二)各 1紙、事故現場照片34幀在卷可稽。又
    查，本件車禍事故造成被害人石豐瑋受有頭部外傷、巴撕裂
    傷3公分、舌頭撕裂傷3公分、左膝、左前臂挫傷、胸壁挫傷
    等傷害；徐漢倫受有腹壁挫傷、左足內踝閉鎖性骨折等傷害
    ；林金子受有肝臟裂傷深及門脈血管區、雙側肋膜腔積水等
    傷害之事實，亦有財團法人奇美醫院診斷證明書 3紙附卷足
    憑（警卷第10至11頁）。綜參上開補強證據，已足資證明被
    告於審理中所為之任意性自白，應具有相當程度之真實性，
    而確信被告前述自白之犯罪事實確屬真實。
二、被告雖辯稱：告訴人石豐瑋逆向行駛，亦有過失云云。惟按
    汽車行駛時，駕駛人應注意車前狀況，隨時採取必要之安全
    措施，道路交通安全規則第94條第 3項定有明文。查本件肇
    事路段為臺南市○市區○○路係屬市區道路，依案發當時夜
    間有照明、天候晴、道路筆直無障礙物遮擋視線、視距良好
    之行車環境，準此，本件告訴人石豐瑋縱有逆向停駛佔用來
    車道之過失，然被告若能輔以充分之注意，並無不能注意之
    不可抗力之情事存在，被告若能依規定遵守道路交通安全規
    則，在行車時注意車前狀況，隨時採取必要之安全措施，並
    盡汽車駕駛人之相當注意義務，即可避免本件車禍之發生，
    但竟疏未注意車前狀況，以致肇事，是被告就本件車禍事故
    之發生顯有過失，至為明灼。再者，綜合肇事當時之一切事
    實及情狀，為客觀上判斷，在被告疏未注意車前狀況之條件
    下，均可能發生此肇事結果，足見被告之上開過失行為，係
    發生本件車禍結果之相當條件，即被告之過失行為與本件車
    禍結果具有相當因果關係，應可認定，自不因告訴人與有過
    失而解免其罪責。
三、又查，被告肇事後，經奇美醫院醫護人員抽血檢驗，其血液
    中酒精濃度達213.9mg/dl（換算成呼氣酒精濃度達每公升1.
    06毫克），且經警員施以關於刑法第185條之3案件測試觀察
    結果，被告出現意識模糊、注意力無法集中之泥醉狀態，並
    為被告自承發生車禍時酒醉意識不清楚等語在卷，且有道路
    交通事故當事人酒精測定紀錄表、刑法第185條之3案件測試
    觀察紀錄表、抽血檢測血液中酒精濃度含量換算成百分比及
    吐氣中酒精含量換算表各 1紙附卷可憑。足見，被告肇事當
    時，係處於服用酒類，而不能安全駕駛動力交通工具之情狀
    ，至為明顯。
四、綜合上開證據之調查結果，足見被告因服用酒類，不能安全
    駕駛動力交通工具而酒醉駕車，且疏未充分注意在其車前之
    告訴人之車動態，並適時採取必要之安全措施，竟酒醉駕車
    ，以致肇事，則被告就本件車禍事故之發生顯有過失，且與
    本件車禍致告訴人石豐瑋、徐漢倫、林金子確受有傷害結果
    具有相當因果關係已明。從而，本件事證明確，被告酒醉不
    能安全駕駛而駕車及過失致人於傷害之犯行，均堪認定，應
    依法論科。
參、論罪科刑之理由
一、核被告李清教所為，係犯刑法第185條之3服用酒類，致不能
    安全駕駛動力交通工具而駕駛罪及同法第284條第1項前段之
    過失傷害罪。
二、被告一過失行為，致告訴人石豐瑋、徐漢倫、林金子受有傷
    害，係一行為觸犯數罪名，為想像競合犯，應依刑法第55條
    從一過失傷害罪處斷。
三、被告所犯上開二罪間，犯意各別，罪名互異，應予分論併罰
    。
四、又被告酒醉駕車，因而致人受傷，依法應負刑事責任，應依
    道路交通管理處罰條例第86條第 1項規定，就其所犯過失傷
    害罪部分加重其刑。
肆、維持原判及撤銷改判之理由
一、上訴駁回部分（即犯刑法第185條之3服用酒類不能安全駕駛
    罪部分）
  (一)原審以被告為有罪之陳述，裁定以簡式審判程序審理，認其
    罪證明確，就被告犯刑法第185條之3服用酒類不能安全駕駛
    罪，因而適用刑法第185條之3 、第41條第1項前段之規定。
    並審酌被告飲酒後仍駕駛動力交通工具上路，嚴重危及行車
    及其他用路人之安全，且因此肇事致告訴人石豐瑋、徐漢倫
    、林金子受有傷害及被告之生活狀況、智識程度等一切情狀
    ，量處有期徒刑三月，並諭知易科罰金之折算標準。
  (二)至檢察官上訴意旨另指摘量刑過輕。惟按關於刑之量定，係
    屬實體法上賦予法院得為自由裁量之事項，倘其未有逾越法
    律所規定之範圍，或濫用其權限，即不得任意指摘為違法（
    最高法院75年台上字第7033號判例意旨參照）。原判決參酌
    上情，量處被告有期徒刑三月，經核並未逾越法律所規定之
    範圍，亦無濫用其權限，堪稱允當。
  (三)基上所述，本院經核原判決關於被告犯刑法第185條之3服用
    酒類不能安全駕駛罪部分，認事用法俱無不合，量刑亦稱妥
    適，檢察官上訴意旨就該部分認原判決量刑過輕，因而指摘
    原判決此部分不當，為無理由，應予駁回，並與後敘撤銷改
    判所處之刑，定應執行刑如主文第四項所示。
二、撤銷改判部分（即過失傷害罪部分）
  (一)原審依上開事證，就被告過失傷害部分，予以論罪科刑，固
    非無據，然查：
  1.按刑法第62條前段規定，對於未發覺之罪自首而受裁判者，
    得減輕其刑。係以對於未發覺之罪自首而受裁判為要件，如
    已被發覺，縱嗣後投案並陳述自己之犯罪事實，祇可謂為自
    白，不能認為自首，而所謂發覺，係指有偵查犯罪職權之公
    務員，已知悉犯罪事實與犯罪之人而言（最高法院98年度台
    上字第6452號判決意旨可參）。而所謂發覺並非以偵查犯罪
    機構確知其人犯罪無誤為必要，對於其發生嫌疑時，即得謂
    為已發覺。
  2.查被告肇事後，雖向前來奇美醫院處理之警員自承為肇事人
    並接受裁判乙節，有臺南市○○○○○道路交通事故肇事人
    自首情形紀錄表 1紙附卷可稽（詳警卷第38頁），並經證人
    即製作前揭自首情形紀錄表之警員鄭吉盛於本院審理時到庭
    結證稱：被告在車禍現場有承認肇事，在醫院抽血時亦有承
    認肇事等語，然證人鄭吉盛並結證稱：我不是第一個到現場
    ，第一個到現場是分駐所的警員，我到現場處理時，被告有
    向我承認車子是他開的，被告向我承認之前，我並不知道是
    何人肇事的等語（本院卷第52頁），經質之證人即最先抵達
    車禍現場之台南市政府警察局善化分局新市分駐所警員方麗
    山結證稱：「我們到場時看到車禍現場，我們先把車子停在
    被撞擊車輛處，被告車子停在比較遠的另一邊，旁觀的人告
    訴我們肇事的車輛滑到另一邊去，本件是有人打電話報案說
    有車禍，我們才到場的。」、「問：到場時你們是否知道肇
    事的人是誰？）現場有人說肇事的車子滑到另一邊，旁邊有
    人指著被告說車子是被告開的，我就上前問被告車子是否是
    你開的，被告說車子是他開的，我有聞到被告身上有很濃的
    酒味，且意識狀態也不清楚，我怕被告亂跑，所以我在分局
    小組的人到場之前，我一直跟在被告身邊，分局的人約十幾
    分鐘後到現場，因為現場還有很多車輛經過，且被告意識狀
    態也不清楚，我怕被告亂跑，或發生其他危險，所以在分局
    人員到場前，我都一直在被告身旁。」等語（本院卷第64、
    65頁）。足見，最先抵達車禍現場之台南市政府警察局善化
    分局新市分駐所警員方麗山既已經現場人指明肇事者係屬被
    告，則對於被告過失傷害之犯罪嫌疑，應具有確切之根據得
    為合理之可疑，是認對被告之上開犯行有相當證據足資認定
    其嫌疑重大而已發覺其犯罪，是被告於有偵查犯罪職務之機
    關及公務員已發覺其犯罪後，向台南市政府警察局善化分局
    新市分駐所警員方麗山及交通事故處理小組警員鄭吉盛自承
    開車肇事，應屬自白陳述，尚難謂被告有對於未發覺之本案
    犯罪事實予以自首而接受裁判之情事，自無刑法第62條之適
    用。
  3.原審疏未查明，就被告所犯過失傷害罪，認符合自首要件，
    而依刑法第62條前段之規定減輕其刑，自屬違背法令。
  (二)依上所述，檢察官上訴意旨以被告並不符合自首要件，而指
    摘原判決此部分適用自首減刑不當，經本院審理結果，尚非
    無據，自應由本院將原判決此部分（即過失傷害罪部分）予
    以撤銷改判，又因被告並犯酒醉駕車罪部分，雖該部分之上
    訴因無理由而經本院駁回如前，然原判決該部分所宣告之刑
    與撤銷部分所宣告刑而定其應執行刑，因部分撤銷改判，即
    失所附麗，應併予撤銷，以期適法。
  (三)本院爰審酌被告飲酒後已達泥醉狀態，卻仍駕駛動力交通工
    具上路，嚴重危及行車及其他用路人之安全，且因此肇事致
    告訴人石豐瑋、徐漢倫、林金子受傷，並斟酌本件車禍事故
    造成告訴人石豐瑋、徐漢倫、林金子受傷害程度，又被告肇
    事迄今未能與告訴人石豐瑋、徐漢倫、林金子達成和解賠償
    損害，及告訴人石豐瑋於本件車禍之發生亦有過失，暨被告
    犯後坦承犯行之態度、被告之生活狀況、國小肆業之智識程
    度等一切情狀，量處有期徒刑四月，並諭知如易科罰金之折
    算標準，爰再與上開駁回上訴所處之刑，合併定其應執行刑
    有期徒刑六月，暨諭知易科罰金之折算標準，以資懲儆。
伍、適用之法律：
一、刑事訴訟法第369條第1項前段、第364條、第299條第1 項前
    段、第368條、第273條之1。
二、刑法第185條之3 、第284條第1項前段、第55條、第41條第1
    項前段、第51條第5款。
三、道路交通管理處罰條例第86條第1項。
四、刑法施行法第1條之1。
本案經檢察官趙中岳到庭執行職務。
中    華    民    國   100    年    5     月    24    日
                  刑事第五庭    審判長法  官  楊明章
                                      法  官  趙文淵
                                      法  官  蔡美美
以上正本證明與原本無異。
不得上訴。
                                      書記官  歐貞妙
中    華    民    國   100    年    5     月    24    日
附錄本判決論罪科刑法條
中華民國刑法第185條之3
服用毒品、麻醉藥品、酒類或其他相類之物，不能安全駕駛動力
交通工具而駕駛者，處 1 年以下有期徒刑、拘役或科或併科 15
萬元以下罰金。
中華民國刑法第284條第1項前段
因過失傷害人者，處 6 月以下有期徒刑、拘役或 5 百元以下罰
金。